【裁判字號】    90,訴,660
【裁判日期】    900807
【裁判案由】    偽造文書
【裁判全文】
臺灣彰化地方法院刑事判決                            九十年度訴字第六六號
    公  訴  人  臺灣彰化地方法院檢察署檢察官
    被      告  丙○○
    選任辯護人  楊玉珍律師
右列被告因偽造文書案件，經檢察官提起公訴（九十年度偵字第二五三一號），本院
判決如左：
    主      文
丙○○對於主管之事務，直接圖利私人不法之利益，處有期徒刑伍年參月，褫奪公權
伍年。
    事      實
一、丙○○係彰化縣二水鄉公所之村幹事兼任民政課業務，受行政院經濟部水利處第
    四河川局委託，自民國（下同）八十八年十月間起，亦負責公共造產及協助河川
    公地種植勘查業務。於八十八年十二月二十日上午九時三十分許，明知乙○○○
    在彰化縣二水鄉○○段三一八之五號土地上，所經營之「元吉行砂石場」長期堆
    置砂石（實際經營者係乙○○○之夫陳豐文，又陳豐文涉嫌違反水利法之犯行，
    已另案起訴），約自七十八年間起即長期經營砂石業務，並未曾種植水稻，且未
    經乙○○○指界，竟在「申請使用河川公地種植案件勘查紀錄」第七欄：有無地
    上物及名稱欄下，虛偽記載：水稻，且在會勘單位下方，又記載「種植水稻」，
    明知為不實之事項，而登載於其職務上所掌之公文書上，足生損害於第四河川局
    關於公有河川地管理之正確性。丙○○填載勘查紀錄後，又在二水鄉公所辦公室
    內，持該偽造之勘查紀錄給國小教育程度，誤為辦理續租程序之乙○○○補簽姓
    名，對於主管之事務，直接圖利私人不法之利益。丙○○偽造該勘查紀錄後，即
    陳報台灣省第四河川局存查；嗣於八十九年五月間，本署檢察官偵辦陳豐文涉嫌
    違反水利法案件而分案偵辦，並函請法務部調查局彰化縣調查站協助調查，第四
    河川局承辦人員經通知發覺有誤，乃於八十九年六月八日再由第四河川局承辦人
    員甲○○會同丙○○、陳豐文再度前往勘查，經勘查結果，發現該地區「為砂石
    洗選場」，並未種植水稻，始發現上情。
二、案經台灣彰化地方法院檢察署檢察官自動檢舉偵查起訴。
    理      由
一、訊據被告丙○○固坦承有製作「申請使用河川公地種植案件勘查紀錄」及在第七
    欄：有無地上物及名稱欄下，虛偽記載：水稻，且在會勘單位下方，又記載「種
    植水稻」等情，惟否認有上開犯行，辯稱：我有去現場，但當天我勘查十幾件，
    因為那時水稻已收成，都光光的，我不記得有幾件水稻，有幾件砂石場，可能當
    事人誤指，因伊業務繁重，有所疏失，已自請處分云云；惟查，被告右揭犯罪事
    實，業據證人乙○○○、陳豐文、甲○○於警、偵訊及本院調查時證述明確，乙○○○證稱：八十八年十二月二十日勘查是我在二水鄉公所寫的，承辦人員拿給
    我寫的，應該是「丙○○」，那筆土地從我公公就做砂石場，十幾年了，沒有種
    水稻，我沒有去，如果陳豐文沒去，就沒人去指界等語，核與證人陳豐文於同日
    本署偵查中供稱：八十八年十二月二十日我沒有去勘查，公所可能有通知，我去
    台北，我太太乙○○○去二水鄉公所簽，沒有人指界，砂石場元吉行是我在經營
    等語證述之情節相符，另證人即第四河川局承辦人員甲○○於九十年三月十四日
    亦到庭結證稱：因為二水鄉案件很多，他們要求公所自己去會勘，後來我們發現
    有砂石場，所以我們再去看，我只知道陳豐文開的砂石場，我們有再去確定，現
    場沒有種植物等語證實，復有八十八年十二月二十日及八十九年六月八日「申請
    使用河川公地種植案件勘查紀錄」各一份附卷可稽。被告明知登記為乙○○○之
    元吉砂石場，並未種植水稻，且使用面積亦有０．二四三八公頃之多，應不可能
    誤認，如不易清楚勘查，被告亦應會同相關人員勘查，以免誤指，惟被告未會同
    相關人員（地主或承租戶）勘查，又未詳細勘查，竟在勘查紀錄上虛偽登載為「
    種植水稻」，使元吉行砂石場得以繼使用該地非法堆置砂石謀利，被告所為，顯
    已該當於公務員登載不實及圖利他人之構成要件，實非「疏忽」所能解釋，被告
    所辯不足採信。是本件事證明確，被告犯行堪以認定。
二、核被告所為，係犯刑法第二百十六條、第二百十三條之罪及貪污治罪條例第六條
    第一項四款之罪，起訴書漏未提及貪污治罪條例部分，因與起訴部分有想像競合
    之裁判上一罪關係，本院自得一併審究，附此敘明。被告業務上偽造文書後，復
    持以行使，應為行使偽造文書所吸收，不另論罪。又被告一行為觸犯上開二罪，
    係想像競合犯，應從一重論以貪污治罪條例第六條第一項四款之罪。爰審酌被告
    犯罪之動機、方法、手段、所生之損害暨犯後態度等一切情狀，量處如主文所示
    之刑，並諭知褫奪公權五年，以示懲儆。
三、據上論斷，應依刑事訴訟法第二百九十九條第一項前段，貪污治罪條例第六條第
    一項第四款、第十七條、第十九條，刑法第二百十六條、第二百十三條、第五十
    五條、第三十七條第二項，判決如主文。
本案經檢察官林映姿到庭執行職務。
中      華      民      國      九十    年      八      月      七      日
                                  臺灣彰化地方法院刑事第二庭
                                        法      官
如不服本判決，應於判決送達後十日內，向本院提出上訴狀( 須附繕本 )。


司法院資訊處製作；財團法人民間司法改革基金會備份。
